【裁判字號】    90,訴,882
【裁判日期】    900731
【裁判案由】    搶奪
【裁判全文】
臺灣高雄地方法院刑事判決                            九十年度訴字第八八二號
    公  訴  人  台灣高雄地方法院檢察署檢察官
    被      告  戊○○
    被      告  乙○○
右列被告因搶奪案件，經檢察官提起公訴（九十年度偵字第四四五三號）及移送併辦
（九十年度偵字第六六一０號、第八九五三號、第一二二七一號），本院判決如左：
    主  文
戊○○、乙○○共同連續意圖為自己不法之所有，而搶奪他人之動產，戊○○處有期
徒刑參年陸月；乙○○處有期徒刑參年。
    事  實
一、戊○○與乙○○共同意圖為自己不法之所有，並基於概括之犯意，於下列時、地
    連續搶奪他人財物：
（一）民國九十年二月十三日十八時許，在高雄市○鎮區○○路與翠亨南路口，由乙○○騎乘ＫＭ二—二八六機車（為戊○○向不知情女友許安玎所借用）後載戊○○，趁辰○○不備搶奪辰○○所有放置於機車腳踏板之紅色皮包一只，內有
      身分證、駕照、信用卡、提款卡各一張支票四張、現金新台幣（下同）四千二
      百元、港幣二百元等物，得手後現金由二人朋分花用，皮包及證件則丟棄於小
      港高中前學府路、大鵬路口空地。
（二）九十年二月十八日二十二時許，在高雄市苓雅區○○○路二一六巷，以同一方
      式趁巳○○不備，搶奪其所有至於機車腳踏板之皮包一只，內有現金一千五百
      元、摩托羅拉ＣＤ九二八型行動電話一支、信用卡、提款卡、身分證各一張，
      得手後現金部分由乙○○分得，戊○○分得上開行動電話，並以一千五百元轉
      賣與不知情之丙○○○使用。
（三）九十年二月二十二日十二時十五分許，以同一方式，在高雄市○○區○○里○○○路三十六巷十七號前發現壬○○正於該處停放機車，二人伺機接近壬○○
      ，由戊○○出手行搶壬○○置於機車腳踏板之皮包一只，內有現金二千元、諾
      基亞三二一０行動電話一具（序號000000000000000）、身分
      證、提款卡、信用卡各一枚、存摺一本等物，得手後戊○○以雙腳遮掩車牌加
      速逃逸，所得款項由二人朋分花用，行動電話由乙○○分得，其餘物品則沿路
      丟棄。嗣經警循線查得上開行動電話係由乙○○使用而查獲上情，並扣得上開
      行動電話一具。
（四）九十年二月二十三日十一時十三分許，由乙○○騎乘上開機車後載戊○○，駛
      經高雄縣鳳山華興街與南昌路附近，見子○○騎乘機車且腳踏板上放有一個深
      米色皮包，即伺機駛近，再趁子○○不備由戊○○下手行搶，得手後立即駕車
      逃離現場，該成年女子發現遭搶後，旋駕機車在後追趕並高喊車號二八六機車
      搶她的皮包，適當時在附近執行金融機構守望勤務之員警庚○○聽聞，展開追
      捕，戊○○及乙○○一路沿華興街左轉南華路再左轉五甲二路方向高速逃逸，
      行駛至南華路五甲二路附近，正在執行金融機構守望勤務之員警卯○○見狀亦
      加入追捕行列，戊○○及乙○○見後面有員警騎車追緝，行至五甲二路高速公
      路涵洞時，迅將搶得皮包丟棄在路旁，子○○遂停車撿回皮包，而庚○○、卯
      ○○繼續追至中正預校前逮獲戊○○、乙○○二人。
二、戊○○復自行承前概括犯意，於九十年二月二十日二十二時二十五分許，在高雄
    市○○區○○路二十三巷，單獨騎乘上開機車趁張鈺珮不備，搶奪其放置於機車
    腳踏板之皮包一只（內有現金三千元、信用卡、提款卡、學生證、講師證、汽機
    車行照、駕駛執照、健保卡、身分證、行動電話手機壹支等財物得手後逃逸。嗣
    為警於九十年四月五日九時三十分許在高雄市○○區○○街九十六之五號前查獲
    扣得摩托羅拉行動電話一支（序號000000000000000）後，再由
    戊○○帶同員警於高雄市苓雅區○○○路六十四巷五十五號前空地尋獲前開手提
    包一只、辛○○聯邦信用卡一張及化妝品一件等物及前述辰○○遭搶之物。
三、案經高雄縣警察局鳳山分局移送台灣高雄地方法院檢察署檢察官偵查起訴。
    理  由
一、訊據被告戊○○固坦承有於右開時、地搶奪財物之事實，惟辯稱右開事實欄一（
    一）、（二）部分係伊一人所為，乙○○並未參與；被告乙○○固亦坦承有右開
    事實欄一（三）、（四）之搶奪犯行，惟矢口否認有事實欄一（一）、（二）之
    犯行。經查：
（一）右開事實除據證人庚○○、卯○○、丙○○○於本院審理中到庭結證及子○○
      、壬○○、丙○○○於警訊中證述明確外，證人辰○○於警訊中證稱係遭二名
      少年共同騎乘車牌有２８二字之機車搶奪（警卷九十年四月五日調查筆錄），
      證人巳○○於警訊及本院審理中亦結證：「當日晚上十時左右我騎車經過那裡
      ，我皮包放在機車腳踏板處，當時有一部機車上坐二個人騎得很靠近我，坐後
      面的人拿走我的皮包，那二人頭戴半罩安全帽。我皮包內有現金一千五百元、
      身分證、信用卡、提款卡、手機，事後僅有手機找回來」明確（九十年五月十
      八日審判筆錄），
（二）再查，被告戊○○於警訊中除坦承上開犯行外，亦供稱上開事實欄一（一）、
      （二）二件犯行係由伊與被告乙○○共同違犯（警卷九十年四月五日調查筆錄
      ），於檢察官初訊時供稱：「（問：共搶奪過幾次？）五次，包括上次被逮捕
      時所犯」、「（問：與何人共搶？）和乙○○搶過三次」等語（偵卷九十年四
      月五日訊問筆錄）；於本院初訊時復供稱：「（問：你是否於九十年二月十三
      日在高雄市前鎮區草衙附近搶辰○○皮包？）是，皮包內有港幣、台幣、支票
      、信用卡、證件」、「（問：此次是你與乙○○一起搶）是，得手的錢，我與
      乙○○一人一半，證件原是丟棄，後來帶警員去找到後，已還給被害人」等語
      甚詳（九十年四月三日調查筆錄），至被告雖抗辯於苓雅分局受偵訊時遭到刑
      求，然證人苓雅分局警員午○○、丑○○、癸○○亦到庭結證：被告於警訊中
      非常合作並且帶同警方找出贓物，伊是主動供出乙○○，沒有人打他等語無誤
      （九十年五月二十二日審判筆錄），是應被告於警訊中所言係出於自由意志為
      之，且與事實相符，足認被告二人所辯顯係卸責之詞，不足採信，事實欄（一
      ）（二）（三）（四）之犯行均係被告二人所共同違犯無誤。
（二）此外，復有辰○○、巳○○、辛○○、壬○○書立之贓物認領保管收據四紙、
      被害人子○○遭搶皮包照片二張、贓物丟棄現場照片二張、行搶機車及查獲當
      日照片五張在卷可佐，被告二人犯行均堪認定，應依法論科。
二、核被告二人所為係犯刑法第三百二十五條第一項普通搶奪罪，被告二人就事實欄
    一部分之四次犯行，有犯意連絡及行為分擔，均為共同正犯。二人先後多次犯行
    ，時間緊接，方法相同，所犯又係構成要件相同之罪名，顯係基於概括犯意為之
    ，應依連續犯之規定論以一罪，並加重其刑。公訴人雖僅就事實欄一（四）部分
    之搶奪犯行提起公訴，然檢察官就犯罪事實一部起訴者，其效力及於全部，本件
    被告二人就事實欄一（一）（二）（三）、二之犯罪事實，與前揭論罪科刑之部
    分，有連續犯之關係，為裁判上一罪，已如前述，本院自應一併加以裁判。查被
    告二人正值年輕力壯之時期，率然在光天化日下及夜間，共同騎車對獨行婦女行
    搶，爰審酌其等犯罪之動機、目的、手段，其品性、生活狀況、智識程度、犯罪
    所生之損害，及犯罪後坦承部分犯行，態度尚佳等一切情狀，各量處如主文所示
    之刑，以資懲儆。公訴意旨雖求刑一年六月並請求宣告緩刑五年，然此係以被告
    僅違犯一次搶奪犯行所為，被告二人既連續搶奪多次，其犯罪情節顯非輕微，自
    不宜依原起訴求刑範圍論科，併予敘明。至被告二人供行搶所用之ＫＭ二—二八
    六機車，並非被告二人所有，此經被告戊○○供述在卷，且有車籍作業系統查詢
    記錄一紙在卷可參，依法自不得並予宣告沒收。
三、移送併辦意旨認被告戊○○於九十年三月二十九日二十時二十分許，在高雄市○○區○○路以駕駛機車趁丁○○不備，由背後搶奪其皮包一只（內有現金三千元
    及證件乙批）得逞（九十年偵字第八九五三號）；另於九十年三月七日中午十三
    時四十分左右，在高雄市○○區○○里○○○路二百號巷口，騎乘真實姓名不詳
    綽號「阿達」之成年男子所有不詳車號之機車，由乘坐後座之「阿達」搶奪己○○所有置於機車腳踏板處之皮包（內有現金約一千二百元及身分證、信用卡與提
    款卡共七張），復於九十年一月八日四時十六分許，在高雄市○○區○○里○○
    路六九０之五號「樺禎超商」搶奪現金四千一百四十六元（九十年偵字第六六一
    ０號），並認上開犯行與論罪科刑部分有連續犯之裁判上一罪關係。惟查：
（一）按犯罪事實應依證據證據認定之，無證據不得推定其犯罪事實，刑事訴訟法第
      一百五十四條定有明文。又事實之認定，應憑證據，如未能發現相當證據，或
      證據不足以證明，自不能以推測或擬制之方法，為裁判基礎（最高法院四十年
      台上字第八六號判例參照）；且認定犯罪事實所憑之證據，雖不以直接證據為
      限，間接證據亦包括在內，然無論直接證據或間接證據，其為訴訟上之證明，
      須於通常一般之人均不致有所懷疑，而得確信其為真實之程度者，始得據為有
      罪之認定，倘其證明尚未達此一程度，而有合理之懷疑存在而無從使事實審法
      院得有罪之確信時，即應由法院為諭知被告無罪之判決（最高法院七十六年台
      上字第四九八六號判例參照）。次按訊問犯罪嫌疑人時，應全程連續錄音，必
      要時並應全程連續錄影，但有急迫情形且經記明筆錄者，不在此限，刑事訴訟
      法第一百條之一第一項、第一百條之二定有明文，刑事訴訟法之所以要求司法
      警察官員於訊問被告或犯罪嫌疑人時應全程錄音，必要時並全程錄影，其立法
      目的無非乃為偵查程序係秘密而不公開，為防杜違法偵查並保障被告或犯罪嫌
      疑人之人權，方為上開規定（詳見八十七年一月二十一日修正理由），且該條
      項規定係嚴格規定，除非有急迫之情形經記明於筆錄，否則被告於偵審程序主
      張該份警訊筆錄與其真意不符時，斯時應將此訴訟上不利益之事實歸由司法警
      察機關負擔，法院自應將被告於該次訊問所為供述認無證據能力予以排除。
（二）訊據被告戊○○堅決否認有上開移送併辦所指之犯行，辯稱：丁○○部分是新
      興分局警員強迫伊承認的，他們本來要伊認五件，伊不同意，他們很兇，最後
      要我認一件；己○○和「樺禎超商」部分是小港分局警員將伊借提出去後，說
      伊承認的話，會對伊好一點，也可以讓伊和母親見面，筆錄是警察先做好在叫
      伊照念等語。
（三）經查：證人丁○○到庭結證當時被搶後摔倒，起身後歹徒已逃逸，無法指認行
      搶之人等語明確（九十年五月十八日審判筆錄），是丁○○之警訊筆錄中記載
      「經我本人親閱歹徒其背部及身材極似無誤」等語是否正確，即有疑問；況本
      件並未自戊○○身體、住所或依其供述扣得任何丁○○遭搶之物品，自難僅憑
      被告於警訊中之自白為其不利之認定。又被告經借提解還時雖經檢察官複訊答
      稱借提中無刑求情事（卷附九十年四月二十六訊問筆錄），然該項供述既係借
      提當日所為，亦難期被告能於毫無心理壓力下自由陳述，況該項陳述亦屬被告
      之自白，卷內既無其他積極證據證明被告確有本件犯行，自不得以被告之自白
      為認定事實唯一之依據。
（四）次查，被害人己○○及「華禎超商」遭搶部分，經己○○到庭結證其當時沒看
      到歹徒正面，且因當時緊張，沒看清楚被告身材，無法確認被告是否為行搶之
      人等語明確（九十年六月二十六日審判筆錄），證人寅○○亦到庭結證：當時
      歹徒配戴口罩、墨鏡並戴帽子，故歹徒五官並不清楚，歹徒身高約一七四公分
      ，照片中被告戴帽子和口罩有點像行搶之人等語（九十年七月十七日審判筆錄
      ），是寅○○既未見歹徒五官，其於警訊中僅憑被告身形所為指認是否正確，
      已非無疑；況被告身高僅一六八公分，此有前科基本資料表之記載及所附照片
      附卷可佐，是證人於警訊中之指認顯有瑕疵。又被告雖曾於警訊中坦承行搶己○○，然被告堅決否認該筆錄之記載係其真意，經本院當庭勘驗九十年四月十
      六日小港分局詢問錄音帶，其錄音內容顯示：員警訊問問題及被告回答內容均
      與詢問筆錄記載相同，均非一般口語陳述方式，有朗讀不順之停頓情形，疑似
      先行制作筆錄再交由被告朗讀（見九十年六月十五日審判筆錄第三頁之勘驗結
      果）。筆錄製作人即警員甲○○亦到庭結證筆錄是先做好交被告看過再錄音等
      語無誤（同上審判筆錄），是被告抗辯伊是照已製作好的筆錄朗讀等語，即非
      不能採信，則上開警訊顯未依刑事訴訟法第一百條之一第一項、第一百條之二
      規定進行，依此所得之供述筆錄，自無證據能力，不得作為犯罪事實認定之依
      據。況此二件犯行均未扣得任何贓證物品，此經證人己○○、寅○○及警員甲○○結證明確（同上審判筆錄），是依卷內證據即不足證明被告確有搶奪己○○、「華禎超商」之犯行。
（五）此外，本院復查無其他積極證據足資證明被告確有上開移送併辦部分之犯行，
      此部分之犯罪即屬不能證明，是上開併辦部分即與前開論罪科刑部分無連續犯
      之裁判上一罪關係，非起訴效力所及，未經起訴，本院不得加以審判，此部分
      應退由檢察官另行依法辦理，附此敘明。
據上論斷，應依刑事訴訟法第二百九十九條第一項前段、刑法第二十八條、第五十六
條、第三百二十五條第一項，判決如主文。
本案經檢察官高大方到庭執行職務。
中    華    民    國    九十    年      七      月        三十一        日
                                  臺灣高雄地方法院刑事第三庭
                                      法  官  葉啟洲
右正本證明與原本無異。
如不服本判決，應於判決送達後十日內，向本院提出上訴狀。
                                      書記官  陳威志
中    華    民    國      九十      年      八      月      二      日


司法院資訊處製作；財團法人民間司法改革基金會備份。
